臺灣桃園地方法院交通事件裁定　　　 99年度交聲字第1834號
原處分機關　交通部公路總局新竹區監理所中壢監理站
異　議　人
即受處分人　吳姿儀
上列異議人即受處分人因違反道路交通管理處罰條例案件，對於
交通部公路總局新竹區監理所中壢監理站民國99年11月26日壢監
裁字第裁53-DB0000000號違反道路交通管理事件裁決書所為處分
聲明異議，本院裁定如下：
    主  文
異議駁回。
    理  由
一、原處分意旨略以：異議人即受處分人吳姿儀僅領有普通重型
    機車駕駛執照，其於民國99年11月25日凌晨3 時13分許，駕
    駛車牌號碼為K2M-037 號重型機車，行經桃園縣中壢市○○
    路與大同路口時，為警以「酒後駕車，漱口後給予酒測值0.
    28MG/L，禁駛移置保管（全程錄影）」為由製單舉發，嗣異
    議人於99年11月25日聲明不服，原處分機關即交通部公路總
    局新竹區監理所中壢監理站認異議人違規事證明確，依道路
    交通管理處罰條例第35條第1 項第1 款、第24條第1 項第2
    款（裁決書漏載此部分法條，惟處罰主文有載明）之規定，
    於99年11月26日以壢監裁字第裁53-DB0000000 號 裁決書，
    裁處受處分人罰鍰新臺幣（下同）15,000元，吊扣駕駛執照
    12個月，並應參加道路交通安全講習等語。
二、聲明異議意旨略以：異議人吳姿儀於99年11月25日凌晨3 時
    13分許，駕駛車牌號碼K2M-037 號重型機車，行經桃園縣中
    壢市○○路與大同路口時，為警以「酒後駕車，漱口後給予
    酒測值0.28MG/L，禁駛移置保管（全程錄影）」 為由製單
    舉發，然異議人係於為警攔停等待警方前來支援酒測時，方
    於不知情之狀況下飲用友人攜帶之酒精性飲料，並未酒後駕
    車上路，警方既未確認異議人已飲酒逾15分鐘，亦未確認異
    議人所飲用之飲料性質，即認異議人有漱口，再者，警員係
    待異議人提出異議方取出攝影機錄影，並未全程錄影，警員
    之取締過程，顯不合於桃園縣政府警察局96年11月16日桃警
    交字第0960005454號函之規定，為此爰依法聲明異議云云。
三、按飲酒後，其吐氣所含酒精濃度超過每公升0.25毫克以上者
    ，不得駕車；又汽車駕駛人，駕駛汽車經測試檢定，有酒精
    濃度超過規定標準者，處15,000元以上60,000元以下罰鍰，
    並當場移置保管其車輛及吊扣其駕駛執照1 年，且應接受道
    路交通安全講習。道路交通安全規則第114 條第2 款及道路
    交通管理處罰條例第35條第1 項第1 款、第24條第1 項第2
    款分別定有明文。
四、經查：
  (一)異議人吳姿儀僅領有普通重型機車駕駛執照，其於99年11月
    25日凌晨3 時13分許，駕駛車牌號碼K2M-037 號重型機車，
    行經桃園縣中壢市○○路與大同路口時，為警以「酒後駕車
    ，漱口後給予酒測值0.28MG /L ，禁駛移置保管（全程錄影
    ）」違反道路交通管理事件，當場掣發桃警局交字第DB0000
    000 號舉發違規通知單一節，有異議人之機車駕照基本資料
    、本件舉發違規通知單、酒精濃度測定單影本各1 紙附卷可
    稽（參見本院卷第8 頁反面、第10頁正、反面），且證人即
    本件舉發警員黃士峰於本院調查時結證稱：伊與警員林威震
    於99年11月25日凌晨2 時至4 時，在桃園縣中壢市○○路與
    中山路口執行路檢勤務，伊於當日凌晨2 時54分許發現異議
    人騎乘機車搭載友人鄭以豪從中央西路往中正路闖中山路與
    大同路口之紅燈，伊即攔停異議人之車輛，言談中因發現異
    議人有酒味，懷疑有酒後駕車之情事，即請異議人配合酒測
    ，並開始錄影，期間有先讓異議人自行自車廂內取出波爾牌
    礦泉水喝水漱口，待支援酒測之員警前來後，始於當日凌晨
    3 時13分許進行酒測，已足確認異議人係於飲酒逾15分鐘以
    上始進行酒測等語（參見本院卷第19頁反面、第20頁）；證
    人即本件舉發警員林威震於本院調查時結證稱：當日伊與警
    員黃士峰在桃園縣中壢市○○路與中山路口執行路檢勤務，
    當時係黃士峰攔停異議人之車輛，因攔停當時為凌晨，依勤
    務經驗，會先詢問被攔停人有無飲酒，當時黃士峰有問異議
    人有無喝酒，異議人回答有喝一點點酒，伊即請中壢派出所
    員警攜帶酒測儀器前來支援酒測，當時有讓異議人休息，有
    無讓異議人喝水伊不記得了等語詳實（參見本院卷第20頁反
    面），復有前開路口監視錄影光碟1 張、監視錄影翻拍照片
    5 張在卷可按（參見本院卷第24頁至第29頁）。衡諸證人黃
    士峰、林威震係桃園縣政府警察局中壢分局龍興派出所之員
    警，僅係於執行勤務適時發現異議人上開違規情形而取締，
    與異議人素不相識，復無怨隙，應無甘冒觸犯偽證之罪責，
    故意構詞誣陷異議人之必要，苟無其他積極證據可佐，已難
    認其等有何濫行舉發違規之情形，從而本件異議人既未就證
    人黃士峰、林威震之舉發有誤提出相關證據以供調查，本院
    復查無其他證據足資證明證人黃士峰、林威震有捏造事實違
    法取締之情事，自應證人黃士峰、林威震所為之前揭證言，
    堪以採信。
  (二)又參酌證人黃士峰、林威震提出之呼氣酒精測試器檢定合格
    證書，載明儀器器號為065641D ，與本案酒精濃度測試單所
    列之序號065641D 相符，可見檢定合格證書所載之機器，即
    為本案所使用之酒測機器，又前述機器係於99年7 月30日檢
    定合格，有效期限為100 年7 月31日；而本件係於99年11年
    25日凌晨3 時13分許進行酒測，尚未逾越儀器檢定之有效期
    間，有上開酒精濃度測定單及經濟部標準檢驗局呼氣酒精測
    試器檢定合格證書影本各1 紙在卷可稽（參見本院卷第10頁
    反面、第30頁），顯見本案使用之酒測機器已檢驗合格且尚
    未逾越合格之有效期間，足見員警當時對異議人所使用之酒
    精測試器應係正常運作，無任何故障或產生誤差之情形，況
    異議人亦未提出其他事證證明該酒精測試器有產生誤差之可
    能。從而，本案所使用之酒精濃度測試器既係已由經濟部標
    準檢驗局檢驗合格，且係確認異議人非剛飲酒結束而符合正
    當程序所測得，故對於本件異議人實施酒測，測得其吐氣所
    含酒精濃度為每公升0.28毫克之檢測結果，應認為正確無誤
    ，自可作為舉發依據。
  (三)異議人吳姿儀屢經本院傳喚均未到庭，其於聲明異議狀上則
    辯稱伊係於為警攔停後，始於不知情之情形下飲用友人攜帶
    之酒精性飲料，並未酒後駕車云云。惟查，異議人就本件聲
    明不服時，僅陳稱警方於進行酒測過程中未先告知相關權利
    即進行酒測，然並未敘及伊係嗣後飲酒並非酒後駕車一節，
    有新竹區監理所交通違規案件陳述單影本、聲明異議狀在卷
    可按（參見本院卷第9 頁、第2 頁至第3 頁）。衡諸常情，
    設若異議人確無酒後駕車情事，其理當於聲明不服時，即一
    併提出，何需待聲明異議時始說明此節，是異議人辯稱伊係
    嗣後飲酒並未酒後駕車云云，已屬有疑。又證人黃士峰已於
    本院調查時明確結證稱：伊係因異議人闖紅燈而攔停，言談
    之中發現異議人有酒味，遂請異議人配合酒測，當時異議人
    係自行由車廂內取出波爾牌礦泉水飲用漱口等語（參見本院
    卷第19頁反面、第20頁）；另證人林威震亦結證稱：當時黃
    士峰有問異議人有無喝酒，異議人說有喝一點點酒等語在卷
    可查（參見本院第20頁反面），已足認異議人確非於為警攔
    停後始飲用酒類，復衡以異議人及其搭載之友人因闖紅燈為
    警攔停後，異議人已經員警告知將進行酒測，其友人當無可
    能漠視異議人於等待支援進行酒測期間，自行取用其攜帶之
    酒精性飲料，異議人更無可能故意飲用酒類，或於飲用後仍
    不自知，可認證人黃士峰證稱異議人係飲用波爾牌礦泉水一
    節屬實，是異議人所辯除與證人黃士峰、林威震證言相悖，
    並與一般常情相違，顯為事後卸責之詞，尚難採取。
  (四)至異議人吳姿儀另辯稱警方未確認異議人已飲酒逾15分鐘，
    亦未確認異議人所飲用之飲料性質，即認異議人有漱口，且
    警員並未全程錄影，其取締過程顯不合於桃園縣政府警察局
    96年11月16日桃警交字第0960005454號函之規定云云，惟查
    ，前開函示規定員警測試前應先告知並確認受測者已飲酒結
    束15分鐘以上，或酌情提供礦泉水給受測者漱口之目的，係
    考量受測者若剛飲酒結束，如徑施予檢測，其結果易因口腔
    殘留之酒精而失真，為避免衍生爭議，即要求值勤員警應予
    剛飲酒完畢之駕駛人休息15分鐘或逕提供礦泉水，俟其漱口
    、清除口腔酒精後再實施檢測，以測得正確之呼氣酒精濃度
    值，故員警實施檢測時，僅須擇一方式辦理，即符合前揭作
    業程序規定，此有桃園縣政府警察局100 年2 月16日桃警交
    字第1000040063號函暨96年11月16日桃警交字第0960005454
    號函及其附件在卷可按（參見本院卷第35頁）。查本件異議
    人於99年11月25日凌晨2 時54分許騎乘機車闖越紅燈為警發
    覺攔查，於同日凌晨3 時13分許始進行酒測，此有前揭路口
    監視錄影光碟1 張、酒精濃度測定單影本1 份、監視錄影翻
    拍照片5 張在卷可按，已足確認異議人係於飲酒逾15分鐘以
    上始進行酒測。況異議人於等待支援進行酒測時，已自行飲
    用礦泉水漱口，已如前述，是綜合前情，異議人進行酒測時
    ，當無因口腔殘留之酒精而失真之情形。又進行攝影存證之
    程序，係於駕駛人酒精濃度已達0.55 MG/L 以上，或拒示駕
    照行照表明身份須帶返駐地查證，且明顯採不合作態度時，
    於執行過程中始應錄音、錄影存證，非指所有酒測勤務均需
    進行錄影存證，此有前揭桃園縣政府警察局96年11月16日桃
    警交字第0960005454號函可按，是本件值勤警員於攔停異議
    人，發現異議人可能有喝酒情形後，即開始進行攝影一節，
    顯未違反上揭函示規定，是異議人此部分所辯尚不足以解免
    其罰則。
  (五)異議人吳姿儀另陳稱其於99年11月26日就本件聲明不服後，
    旋即於99年11月29日為警逕行舉發於99年11月25日駕車闖越
    紅燈之違規行為，然當時警員黃士峰已當場表示不就闖紅燈
    之違規行為製單舉發，竟於本件聲明不服後逕行舉發違規云
    云，然證人黃士峰於本院調查時已陳稱：當時並未表示不就
    異議人駕車闖紅燈之違規事項製單舉發，係因當時乘客鄭以
    豪阻擾酒測，並曾有出拳攻擊員警行為，因此當場不能或不
    宜開立闖紅燈之舉發違規通單，故於事後逕行舉發等語在卷
    （參見本院卷第20頁），況且，異議人僅就本件酒後駕車違
    規案件即原處分機關99年11月26日壢監裁字第裁53-DB00000
    00號裁決書所為處分聲明異議，就闖紅燈部分並未聲明異議
    ，本院自無從併予審酌，附此敘明。
五、綜上所述，異議人確有於前揭時、地酒後駕駛車輛，經檢測
    吐氣中所含酒精濃度高於每公升0.25毫克之違規行為，原處
    分機關依前述道路交通管理處罰條例第35條第1 項第1 款、
    第24條第1 項第2 款（裁決書漏載此部分法條，惟處罰主文
    有載明）規定，裁處異議人罰鍰15,000元，並吊扣駕駛執照
    12個月，施以道路交通安全講習，核無違誤，本件異議為無
    理由，應予駁回。
六、據上論斷，應依道路交通事件處理辦法第18條，裁定如主文
    。
中    華    民    國   100    年    4     月    25    日
                        交通法庭  法  官  石蕙慈
以上正本證明與原本無異。
如不服本裁定，應於裁定送達後5 日內向本院提出抗告狀。
                                  書記官  羅婉榕
中    華    民    國   100    年    5     月    2     日